【裁判字號】    89,訴,1067
【裁判日期】    900216
【裁判案由】    返還不當得利
【裁判全文】
臺灣嘉義地方法院民事判決  八十九年度訴字第一○六七號
    原      告  丙○○
    被      告  乙○○
                甲○○
右當事人間返還不當得利事件，本院判決如左：
    主    文
原告之訴及假執行之聲請均駁回。
訴訟費用由原告負擔。
    事    實
甲、原告方面：
一、聲明：被告乙○○應給付原告新台幣三百萬元；被告甲○○應給付原告新台
    幣二十萬元訴訟費用由被告負擔；第一、二項之請求原告願供擔保，請准宣
    告假執行。
二、陳述：
    被告乙○○與甲○○為原告之大姐及四姐夫，先父於民國八十七年一月間出售
      土地一筆，得款新台幣（以下同）一千八百萬餘萬元，款項均由被告乙○○經
      手保管，期間除支付二筆銀行貸款及利息分別為五百五十六萬三百六十五元和
      三百十八萬一千四百三十九元外，分配五位女兒每人二十萬元共計一百萬元，
      按理應結餘約九百萬元左右，先父生前允諾給長孫許峻嘉（即原告之長子，七
      十二年五月四日生）三百萬元，雖多次催討均置若罔，聞後為逃避責任，將五
      百五十萬交甲○○夫婦保管，企圖矇混，其中差額三百五十萬元即為其所侵占
      。
    甲○○夫婦保管後，曾支出原告蓋房子錢三百萬元，許峻嘉購買電腦五萬元，
      家鄉拜拜十萬元、先父之喪葬費等，所剩之款項約一百五十萬元亦中飽私囊，
      拒絕依法平均繼承。
乙、被告方面：
一、聲明：原告之訴及假執行之聲請均駁回；如受不利之判決，願提供擔保免為假執
    行。
二、陳述：
  （一）被告乙○○方面：
      原告曾就其起訴狀內所陳述之事實，多次向臺灣嘉義地方法院檢察署提起告
        訴及向鈞院提起自訴，惟皆因其所述與事實不符或因其自行撤回告訴，以致
        伊皆獲不起訴處分及自訴不受理判決。
      原告為家中獨子，但未善盡撫養年邁雙親之責，且其在外之龐大負債，皆須
        先父變賣田地為其償還，故先父乃將其賣土地剩餘之錢交由其四女及四女婿
        保管，此為其他姐妹及原告所皆知之事，而伊不識字，更不會管理，原告所
        言並不實在。
      原告乃因其所謂先父生前允諾給予其長子許峻嘉三百萬元，卻未能如願，故
        為不實之陳述，誣陷伊侵占。
  （二）被告甲○○方面：
        伊並沒有侵占三百萬元，且錢均早已由原告本身花掉，此有鈞院判決及臺灣
        高等法院臺南分院檢察署處分書為證。
三、證據：提出臺灣高等法院臺南分院檢察署八十八年度議字第八四五號處分書、臺
    灣嘉義地方法院檢察署八十九年度偵字第五○二○號不起訴處分書、本院八十九
    年度自字第六十六號刑事判決書各一份為證。
    理    由
一、原告起訴主張：被告乙○○侵占其先父生前允諾給長孫許峻嘉（即原告之長子，
    七十二年五月四日生）三百萬元，被告甲○○則侵占其中約一百五十萬元，拒絕
    平均繼承等語；被告乙○○則辯稱：伊沒有保管先父的錢，伊不識字，並不會管
    理；被告甲○○則辯稱：伊沒有侵占，錢均由原告花掉等語資為抗辯。
二、經查，原告曾就其先父遺產為被告乙○○侵占了三百五十萬元及為被告甲○○侵
    占一百五十萬元之事，多次向臺灣嘉義地方法院檢察署提起告訴及向本院提起自
    訴，惟或因與侵占之構成要件不符或因其自行撤回告訴，以致被告獲不起訴處分
    或自訴不受理判決等情，有臺灣高等法院臺南分院檢察署八十八年度議字第八四
    五號處分書、臺灣嘉義地方法院檢察署八十九年度偵字第五○二○號不起訴處分
    書、本院八十九年度自字第六十六號刑事判決書各一份附卷可稽，且為原告所不
    爭執，自堪信為真實。
三、按當事人主張有利於己之事實，就其事實有舉證之責任，民事訴訟法第二百七十
    七條前段亦定有明文。是原告對於自己主張之事實，必先已盡證明之責後，被告
    對其主張，如抗辯其不實並提出反對之主張者，則被告對其反對主張，方應負證
    明之責，最高法院著有十八年上字第二八五五號判例、二十年上字第二四六六號
    判例意旨可參。次按民法第一百七十九條第一項前段規定：「無法律上之原因而
    受利益，致他人受損害者，應返還其利益。」是主張他人應返還不當得利者，仍
    應先就該他人之受有利益，負舉證之責。本件原告主張其先父先前允諾給予其長
    子之三百萬元為被告乙○○所侵占，被告乙○○顯有無法律上原因受有利益之事
    實，姑不論是否為真實，原告主張之不當得利請求權均不存在，其請求被告乙○
    ○給付其三百萬元，即無所據，自不應准許；又主張關於遺產中之約一百五十萬
    元為被告甲○○所侵占，致其受有應繼承之財產二十萬元之損失云云，然為被告
    所否認，則依前開判例說明及法律規定，原告自應負舉證責任證明被告受有利益
    或其受有損害，惟原告亦未能提出任何確切之證明以實其說，則其主張即屬無據
    ，當亦不應准許。
四、綜上所述，原告既無法證明被告無法律上之原因而受有利益，或其權利受有侵害
    。從而，原告依據不當得利之法律關係，請求被告乙○○應給付原告新台幣三百
    萬元；被告甲○○應給付原告新台幣二十萬元，即無理由，應予駁回。又原告之
    訴既經駁回，其假執行之聲請，已失所附麗，亦應併予駁回。
五、據上論結，本件原告之訴為無理由，依民事訴訟法第七十八條，判決如主文。
中      華      民      國    九十      年      二      月      十六    日
~B臺灣嘉義地方法院民事第一庭
~B    法  官  蕭道隆
右為正本係照原本作成
如對本判決上訴須於判決送達後廿日內向本院提出上訴狀
中      華      民      國    九十      年      三G      月      七      日
~B    書記官  李銷勳


司法院資訊處製作；財團法人民間司法改革基金會備份。
